臺灣高等法院高雄分院刑事裁定
111年度毒抗字第345號
抗  告  人  
即  被  告  黃暐庭



上列抗告人因聲請強制戒治案件，不服臺灣橋頭地方法院中華民
國111年10月18日裁定(111年度毒聲字第532號)，提起抗告，本
院裁定如下：
    主  文
抗告駁回。
    理  由
一、按犯毒品危害防制條例第10條之罪者，檢察官應聲請法院裁
    定，令被告入勒戒處所觀察、勒戒，其期間不得逾2月。觀
    察、勒戒後，檢察官依據勒戒處所之陳報，認受觀察、勒戒
    人無繼續施用毒品傾向者，應即釋放，並為不起訴之處分；
    認受觀察、勒戒人有繼續施用毒品傾向者，檢察官應聲請法
    院裁定令入戒治處所強制戒治，其期間為6個月以上，至無
    繼續強制戒治之必要為止。但最長不得逾1年，毒品危害防
    制條例第20條第1項、第2項定有明文。是檢察官依據勒戒處
    所之陳報，認受觀察、勒戒人有繼續施用毒品傾向者，應聲
    請法院裁定令入戒治處所強制戒治，此乃戒絕毒癮之法定程
    序。
二、又有無繼續施用傾向之判斷準則以「前科紀錄與行為表現」
    、「臨床評估」、「社會穩定度」為評估之依據。本件被告
    因施用第二級毒品，於民國111年5月30日經原審法院以111
    年度毒聲字第272號裁定令入勒戒處所觀察、勒戒確定，於
    同年8月31日送勒戒處所執行，至同年11月4日期滿，且其於
    觀察、勒戒期間，經勒戒處所判定有繼續施用毒品傾向之事
    實，有原審法院上開毒聲字刑事裁定、臺灣橋頭地方檢察署
    檢察官觀察勒戒處分執行指揮書、法務部○○○○○○○○111年11
    月11日高戒所衛字第11110008820號函暨所附有無繼續施用
    毒品傾向證明書及有無繼續施用毒品傾向評估標準紀錄表等
    資料附卷可稽。依上開有無繼續施用毒品傾向評估標準紀錄
    表之記載，被告在前科紀錄與行為表現方面評分22分，在臨
    床評估方面評分38分，在社會穩定度方面得分5分，靜態因
    子得分合計42分，動態因子得分合計23分，靜態因子與動態
    因子總分合計65分；而依法務部與衛生署共同修正之「有無
    繼續施用毒品傾向評分標準評分說明手冊」所定判定原則，
    得分在60分以上者，即可判定為有繼續施用毒品傾向。茲被
    告之得分為65分，已逾60分，故而判定有繼續施用毒品傾向
    。上開判定結果係依主管機關訂頒之評估基準進行，在客觀
    上並無逾越裁量標準，且上開判定結果是由專業醫師依前開
    評估基準所為之專業判斷，是法務部○○○○○○○○判定被告有繼
    續施用毒品之傾向，顯非無據。
三、原審因而依檢察官之聲請，適用毒品危害防制條例第20條第
    2項後段之規定，裁定令入戒治處所施以強制戒治，其期間
    為6個月以上，至無繼續強制戒治之必要為止，但最長不得
    逾1年，經核並無不合。
四、抗告意旨略以：抗告人依臺灣橋頭地方檢察署檢察官執行指
    揮書（甲）111年度執屹字第209號指揮書應執行有期徒刑4
    年6月，且又經臺灣高等法院高雄分院以111年度上訴字第41
    5號等判決分別判處有期徒刑17年、3年8月，等於須服刑28
    年多，除非監所內有販賣毒品，否則抗告人如何仍有繼續施
    用毒品傾向？等語，指摘原裁定不當。　　
五、經查：所謂「有繼續施用毒品之傾向」係指依現存之身心狀
    況，抗告人現仍存有身癮及心癮，仍有藉助機構性處遇，去
    除身癮及心癮之必要性，非謂抗告人有機會在監獄施用毒品
    。而毒品危害防制條例所規定之觀察、勒戒或強制戒治處分
    ，其立法意旨在幫助施用毒品者戒除毒癮，該處分之性質非
    為懲戒行為人，而係在戒除行為人施用毒品之身癮及心癮措
    施，亦即結合醫師、觀護人、社工心理諮商等不同領域之專
    業人員參與之保安處分措施，目的除在戒除施用毒品者身癮
    、心癮外，並協助重新塑造生活紀律，改變其病態行為，核
    與刑罰之執行並不相同，此觀監獄行刑法第1條規定：為達
    監獄行刑矯治處遇之目的，促使受刑人改悔向上，培養其適
    應社會生活之能力等語自明。是刑罰之執刑無法替代上開醫
    療處置。是縱抗告意旨所指摘，其尚有28年多之刑罰待執行
    刑等情屬實，亦無從免除強制戒治處分之執行，因此，原裁
    定並無不當，抗告人提起本件抗告為無理由，應予駁回。
據上論結，應依刑事訴訟法第412條，裁定如主文。
中　　華　　民　　國　　111 　年　　11　　月　　7 　　日
                  刑事第四庭    審判長法  官  黃建榮
                                      法  官  陳君杰
                                      法  官  李嘉興
以上正本證明與原本無異。
不得再抗告。
中　　華　　民　　國　　111 　年　　11　　月　　7 　　日
　　　　　　　　　　　　　　　　　　　書記官  賴梅琴